臺灣板橋地方法院民事判決　九十一年度重訴字第一五二號
　　原　　　告　　彰化商業銀行股份有限公司
　　法定代理人　　張伯欣
　　訴訟代理人　　李楊標
　　法定代理人　　王寶員
　　　　　　　　　方子豪
　　　　　　　　　劉世軒
　　兼法定代理人　方水信
　　　　　　　　　劉玉秋
　　被　　　告　　甲○○
右當事人間請求返還消費借貸款事件，本院判決如左：
    主      文
被告應連帶給付原告新臺幣貳仟陸佰伍拾壹萬陸仟佰拾捌元、美金貳拾萬壹仟玖
佰伍拾伍元柒角陸分，及詳如附表一、二所示之利息、違約金。
訴訟費用由被告連帶負擔。
本判決於原告以新臺幣壹仟壹佰貳拾萬元或等值之中央政府重大交通建設公債八十五
年度甲類第八期債券為被告供擔保後，得假執行。
    事      實
甲、原告方面：
  一、聲明：除假執行供擔保金額外，餘如主文所示。
  二、陳述：
    (一)被告賀菖金屬有限公司（下稱賀菖公司）於民國八十九年十一月二十七日邀同
      其餘被告方水信、甲○○、劉玉秋為連帶保證人，與原告簽立保證書，約定就
      賀菖公司現在（包含過去所負、現在尚未清償）及將來對於原告所負之一切債
      務以本金新臺幣（下同）五千萬元為限額，暨其利息、遲延利息、違約金、損
      害賠償及其他從屬於主債務人之負擔，願與主債務人負連帶清償責任。嗣被告
      賀菖公司即依上開約定先後向原告借用如新臺幣借款附表一所示編號一至四號
      之借款一千九百二十二萬元。雙方並約定於遲延清償時，除仍按原訂利率計息
      外，其逾期在六個月以內者，按上開利率百分之十，逾期超過六個月者，按上
      開利率百分之二十加計違約金。
    (二)被告賀菖公司復於八十九年十二月十五日邀同其餘被告方水信、甲○○、劉玉
      秋為連帶保證人，與原告簽立票據週轉金借款契約，約定由借款人出具「撥款
      申請書」、「應收票據明細表」即得在票據金額八成範圍內循環借用。嗣被告
      賀菖公司因週轉需要，於九十年五月三日起依據上開契約向原告陸續借用如新
      臺幣借款附表一所示編號五至十三號之借款，除部分清償外，尚餘本金七百二
      十九萬六千三百三十八元逾期未償。依約除應按原訂利率計息外，其逾期在六
      個月以內者，按上開利率百分之十，逾期超過六個月者，按上開利率百分之二
      十加計違約金。
    (三)另被告賀菖公司亦於八十九年十一月二十七日邀同其餘被告方水信、甲○○、
      劉玉秋為連帶保證人，與原告簽立進口物資融資契約，約定在美金三十萬元或
      等值之他種外幣範圍內，供被告賀菖公司在契約約定期間內向國外採購物資、
      申請開發信用狀融資墊款或借款等循環使用。被告賀菖公司即於九十年五月二
      十二日、二十三日先後依上開契約向原告申請如美金借款附表二所示之開發遠
      期信用狀二筆，約定利息按原告外匯授信牌告利率（週年利率百分之七點六）
      計算，遲延清償時，應自遲延之日起就原告墊付之金額按原告基本放款利率加
      週年利率百分之二點五計算（現為週年利率百分之十點一一），並自遲延之日
      起逾期在六個月以內者，按上開利率百分之十，逾期超過六個月者，按上開利
      率百分之二十加計違約金。惟本件借款到期後，被告賀菖公司除清償部分本息
      外，尚餘美金二十萬一千九百五十五元七角六分及其利息、遲延利息、違約金
      ，迄未清償。
    (四)上開新臺幣及美金之借款中，部分已屆清償期，未屆清償期之借款部分，兩造
      約定如被告賀菖公司有任何一宗債務不依約清償時，其對原告所負之一切債務
      即視為全部到期。被告賀菖公司既未依約遵期清償，原告自得將其所負債務視
      為全部到期。爰依消費借貸及連帶保證之法律關係，請求被告連帶清償如其聲
      明所示金額之借款本息、違約金。
三、證據：提出外匯匯率及授信利率表乙紙、保證書、應收票據週轉金借款契約、進
          口物資融資契約書、公司變更登記表、基本放款利率公告影本各乙紙、本
          票、借據、開發信用狀申請書、國外押匯通知書、匯票、信用狀到期通知
          書影本各二紙、授信約定書影本四紙、戶籍謄本六紙、撥款申請書影本九
          紙及放款帳戶資料表十五份為證。
乙、被告方面：
    被告未於言詞辯論期日到場，亦未提出書狀作何聲明或陳述。
    理      由
一、本件被告未於言詞辯論期日到場，核無民事訴訟法第三百八十六條所列各款情形
    ，爰依原告之聲請，由其一造辯論而為判決。又被告賀菖公司已於九十年八月二
    十日解散，並未選任清算人，該公司章程亦無特別規定，有經濟部中部辦公室九
    十一年四月二十三日經中三字第○九一○○八五二四九○號函、本院民事紀錄科
    查詢表各乙份，公司變更登記事項表、八十九年十月十二日修正之公司章程影本
    各乙份附卷可稽。依公司法第一百十三條準用同法第七十九條之規定，即應以全
    體股東為清算人，合先敘明。
二、原告主張之事實，業據其提出外匯匯率及授信利率表乙紙、保證書、應收票據週
    轉金借款契約、進口物資融資契約書、基本放款利率公告影本各乙紙、本票、借
    據、開發信用狀申請書、國外押匯通知書、匯票、信用狀到期通知書影本各二紙
    、授信約定書影本四紙、撥款申請書影本九紙、及放款帳戶資料表十五份為證，
    核屬相符；被告等經合法通知既未到庭爭執，亦未提出書狀答辯以供本院斟酌，
    自堪信原告之主張為真實。
三、按借用人應於約定期限內，返還與借用物種類、品質、數量相同之物，民法第四
    百七十八條前段定有明文；復按保證債務之所謂連帶，係指保證人與主債務人負
    同一債務，對於債權人各負全部給付之責任者而言，最高法院四十五年台上字第
    一四二六號判例意旨可資參照。經查本件借款除如新臺幣借款附表一所示編號三
    、四號二筆借款未屆契約原訂清償期外，其餘借款均已屆清償期；而兩造授信約
    定書第五條明定：「立約人對貴行所負一切債務，如有左列情形之一時，無須由
    貴行事先通知或催告，貴行得隨時減少對借款人之授信額度或縮短借款期限，或
    視為全部到期：(一)任何一宗債務不依約清償或攤還本金時：：」，有上開授信約
    定書影本四紙在卷可按，而被告賀菖公司九十年八月十四日起，即未再依約清償
    本息，亦有放款帳戶資料表十五份附卷可證，被告賀菖公司既已不依約清償本金
    ，原告自得依上開授信約定書第五條之規定，視為債務全部到期。揆諸前揭法條
    及判例意旨，原告依消費借貸及連帶保證之法律關係訴請被告等連帶給付二千六
    百五十一萬六千三百三十八元、美金二十萬一千九百五十五元七角六分，及詳如
    附表一、二所示之利息、違約金，即屬正當，應予准許。
四、原告陳明願供擔保請准宣告假執行，經核於法並無不合，爰酌定如主文第三項所
    示相當之擔保金額，准許之。
五、據上論結，本件原告之訴為有理由，依民事訴訟法第三百八十五條第一項前段、
    第八十五條第二項、第三百九十條第二項，判決如主文。
中　　　華　　　民　　　國　　九十一　　年　　　七　　　月　　 十九　　 日
                                  臺灣板橋地方法院民事第四庭
~B審判長法　官　陳財旺
~B      法　官　陳翠琪
~B      法　官　張紹省
右為正本係照原本作成。
如對本判決上訴，須於判決送達後二十日內向本院提出上訴狀。
中　　　華　　　民　　　國　　九十一　　年　　　七　　　月　　 十九　　 日
~B　　　書記官　黃美雲
